臺灣臺南地方法院刑事判決　　　　　　　 99年度訴字第134號
公　訴　人　臺灣臺南地方法院檢察署檢察官
被　　　告　李雅純
選任辯護人　謝曜焜律師
被　　　告　陳忠凱
上列被告等因妨害自由等案件，經檢察官提起公訴（98年度偵續
二字第2號），被告2人於準備程序中就被訴事實均為有罪之陳述
，經本院裁定進行簡式審判程序後，判決如下：
    主  文
李雅純、陳忠凱共同犯剝奪他人行動自由罪，各處有期徒刑壹年
，均減為有期徒刑陸月，如易科罰金均以新臺幣壹仟元折算壹日
，如附表所示之本票壹拾參張均沒收。
    事  實
一、李雅純前曾向何天揚簽賭「六合彩」賭博（何天揚所涉賭博
    罪部分，另經本院以95年度簡字第865號判決確定），何天
    揚認李雅純積欠其新臺幣（下同）1億零800萬元賭金，雙方
    因賭金給付問題生債務糾紛，且李雅純曾於93年5月18日在
    臺北縣中和市○○路192號6樓其住處，將其名下不動產所有
    權狀及珠寶1批及本票、借據各3張交與何天揚辦理抵押借款
    及抵償債務。詎李雅純不僅未歸還何天揚上開欠款，認何天
    揚應返還上開不動產及珠寶價額，竟與陳忠凱謀議，由陳忠
    凱夥同另4名姓名、年籍不詳之成年男子，共同基於傷害及
    妨害自由之犯意聯絡，於民國94年1月31日晚上11時許，在
    臺南縣永康市○○街77號「永康市立停車場」前，見甫停車
    後欲返家之何天揚出現，由其中1人先以電擊棒攻擊何天揚
    ，由陳忠凱駕駛車號不詳之自用小客車將何天揚撞倒後，致
    何天揚受有兩側膝部擦傷，左腰部及大腿創傷性疼痛之傷害
    。隨後將何天揚強押上車並以布矇住雙眼，載至地點不詳之
    某山中小屋，隨即以繩索綑綁何天揚。期間由陳忠凱恐嚇何
    天揚稱：「如不配合要將其活埋，並對其家人不利」等語，
    致何天揚心生畏懼，危害其安全。陳忠凱並脅迫何天揚簽下
    放棄對李雅純之債務等3張切結書，及金額共計1億2500萬元
    之本票13張（如附表所示，含面額1000萬元本票12張、面額
    500萬元本票1張），迨何天揚簽署上開切結書及本票完畢後
    ，李雅純始出面。嗣於翌日即同年2月1日清晨5時許，將何
    天揚帶往臺南縣永康市「奇美醫院」前釋放。
二、案經何天揚告訴及臺南縣警察局永康分局報告臺灣臺南地方
    法院檢察署檢察官偵查向本院提起公訴。
    理  由
一、本件被告李雅純、陳忠凱所犯係死刑、無期徒刑、最輕本刑
    為3年以上有期徒刑以外之罪，其於準備程序中就被訴事實
    為有罪之陳述，經法官告知簡式審判程序之旨，並聽取公訴
    人、被告及選任辯護人之意見後，認宜為簡式審判程序，依
    刑事訴訟法第273條之1第1項規定，裁定進行簡式審判程序
    加以審理，則依據刑事訴訟法第273條之2、同法第159條第2
    項之規定，不適用傳聞法則有關限制證據能力之相關規定；
    並得依同法第310條之2之準用同法第454條之規定製作略式
    判決書（僅記載「證據名稱」），合先敘明。
二、上揭犯罪事實，有下列證據可資佐證：
  (一)被告李雅純、陳忠凱於警詢及偵查中之供述。
  (二)證人即被害人何天揚於警詢之指述及偵查中之證述。
  (三)證人唐顥銓、黃明男於偵查中之證述(98年度偵續二字第2號
    卷第106至112頁)。
  (四)財團法人奇美醫院診斷證明書1份（見卷附警卷第67頁）、
    病歷資料1份（見94年度偵字第8439號卷第36至41頁）、切
    結書1張、本票（面額各為1000萬元、票號N0000000號-N00
    00000號）影本12張、被告李雅純與被告陳忠凱於93年10月
    20日簽訂之授權書影本1張（見卷附警卷第41頁）、本院95
    年度簡字第865號何天揚賭博案件簡易判決1份、臺灣板橋地
    方法院94年度自字第35號刑事判決、臺灣高等法院96年度上
    訴字第40 52號刑事判決、最高法院99年度台上字第3244號
    判決各1份、本院95年度新簡字第154號民事確定判決、94年
    度營簡字第759號民事確定判決各1份、臺灣板橋地方法院98
    年度訴字第3923號刑事判決、臺灣高等法院99年度上訴字第
    3390號誣告案件刑事判決各1份。
三、按被告行為後，刑法部分條文業於94年1月7日經立法院三讀
    修正，而經總統於94年2月2日公布並於95年7月1日施行，而
    新修正之刑法第2條第1項規定：「行為後法律有變更者，適
    用行為時之法律。但行為後之法律有利於行為人者，適用最
    有利於行為人之法律。」，而該法係規範行為後法律變更所
    生新舊法律比較之準據法，於新法施行後，即應逕用該條為
    「從舊從輕」之比較；且本次法律變更，比較時應就罪刑有
    關之共犯、未遂犯、想像競合犯、牽連犯、連續犯、結合犯
    ，以及累犯加重、自首減輕暨其他法定加減原因（如身分加
    減）與加減例等一切情形，綜其全部罪刑之結果而為比較（
    最高法院95年5月23日95年度第8次刑庭會議決議參照）。經
    查：
  (一)修正後刑法第28條共犯之規定為：「二人以上共同實行犯罪
    之行為者，皆為正犯」，被告行為時之前刑法第28條共犯之
    規定為：「二人以上共同實施犯罪之行為者，皆為正犯。」
    ，揆諸本條之修正理由係為釐清陰謀共同正犯、預備共同正
    犯、共謀共同正犯是否合乎本條規定之正犯要件。而本案被
    告等既均屬實行犯罪行為之正犯，則修正後之刑法第28條並
    無較有利於被告，仍應適用修正前刑法第28條之規定。
  (二)被告行為後，刑法第55條後段牽連犯之規定業經刪除，則被
    告之犯行，因行為後新法業已刪除牽連犯之規定，此刪除雖
    非犯罪構成要件之變更，但顯已影響行為人刑罰之法律效果
    ，自屬法律有變更，依刑法第2條第1項之規定比較新、舊法
    結果，仍以修正前刑法第55條後段之規定有利於被告。
  (三)修正後之刑法第41條第1項前段規定：「犯最重本刑為五年
    以下有期徒刑以下之刑之罪，而受六個月以下有期徒刑或拘
    役之宣告者，得以新臺幣一千元、二千元或三千元折算一日
    ，易科罰金。」，但依據舊法及廢止前罰金罰鍰提高標準條
    例第2條前段規定，被告行為時易科罰金折算標準，應以銀
    元3百元折算一日，經折算為新臺幣後，應以新臺幣900元折
    算為一日。比較修正前後之易科罰金折算標準，修正後之規
    定並未較有利於被告，則應依刑法第2條第1項前段規定，適
    用被告行為時即修正前刑法第41條第1項前段規定，定其折
    算標準。
  (四)綜合上述比較結果，本件被告所犯剝奪他人行動自由及傷害
    之行為，當適用修正前刑法第28條、第55條後段及第41條之
    規定。
四、論罪科刑：
  (一)按刑法第302條第1項、第304條及第305條之罪保護之法益均
    為人之行動自由，罪質相同，而第302條第1項之法定刑較其
    他二者為重，且處罰之範圍包括私行拘禁及以其他非法方法
    剝奪人之行動自由而言，所謂非法方法包括強暴、脅迫、恐
    嚇等情事在內，故以強暴、脅迫使人行無義務之事及恐嚇之
    方法，而非法剝奪他人行動自由，即應依刑法第302條第1項
    論罪，不再論以刑法第304條及第305條之罪（參見最高法院
    82年度臺上字第1670號判決意旨）。是被告李雅純、陳忠凱
    等人共同以恐嚇之非法方法剝奪被害人何天揚之行動自由，
    並進而強制被害人開立放棄債權切結書3張及金額共計1億25
    00萬元之本票13張等犯行，其等雖以非法方法剝奪被害人何
    天揚行動自由期間，曾對被害人為恐嚇行為及強令被害人簽
    署切結書、本票等使其行無義務之事，揆諸前開說明，其恐
    嚇行為部分，為妨害自由之部分行為；另使被害人行無義務
    之事部分，為妨害自由所吸收，均不另論各該罪名。
  (二)核被告李雅純、陳忠凱所為，均係犯刑法第277條第1項之傷
    害罪及同法第302條第1項非法剝奪人之行動自由罪。被告李
    雅純、陳忠凱及4名姓名年籍不詳之成年男子等就上揭犯行
    間，互有犯意聯絡及行為分擔，均為共同正犯。被告李雅純
    、陳忠凱2人所犯前開傷害罪及非法剝奪人之行動自由罪間
    ，具有方法與結果之牽連關係，應依修正前刑法第55條後段
    規定，從一重之剝奪他人行動自由罪論處。審酌被告李雅純
    、陳忠凱2人，對於李雅純與告訴人何天揚之間億元賭債之
     糾紛，不思循正常法律途徑解決，竟非法剝奪他人行動自
     由，強迫被害人簽立本票及切結書，過程中為強押被害人
     ，又駕車追撞被害人，渠等所為係嚴重之暴力型犯罪，對
     被害人之身心造成震懾，嚴重違反人類生活律則，危害社
     會治安至鉅，犯罪情節非輕，惟被告2人於審理終結前，終
     知所悔而坦承犯行等一切情狀，分別量處如主文所示之刑
     。又被告2人犯本罪之時間在96年4月24日以前，合於中華
     民國九十六年罪犯減刑條例之規定，應減其刑期二分之一
     。
   (三)扣案如附表編號1至12所示之本票以及未扣案如附表編號13
     之本票13紙，係被告2人因犯罪所得之物品，應依刑法第38
     條第1項第3款之規定沒收之。
據上論結，依刑事訴訟法第299條第1項但書、第273條之1第1項
、第310條之2，刑法第277條第1項、第302條第1項、修正前刑法
第28條、第55條後段、第41條第1項、第38條第1項第3款，廢止
前罰金罰鍰提高標準條例第2條，中華民國96年罪犯減刑條例第2
條第1項第3款、第7條、第9條，判決如主文。
本案經檢察官孫昱琦到庭執行職務。
附表：告訴人何天揚簽發本票明細
 ┌──┬───┬────────┬───────────┬─────┐
 │編號│票  號│發     票     日│到        期        日│面      額│
 │    │      │                │                      │（新臺幣）│
 ├──┼───┼────────┼───────────┼─────┤
 │ 1  │253252│94年2月1日      │94年2月27日           │1000萬元  │
 ├──┼───┼────────┼───────────┼─────┤
 │ 2  │253253│93年12月31日    │94年3月28日           │同上      │
 ├──┼───┼────────┼───────────┼─────┤
 │ 3  │253254│94年2月1日      │94年4月28日           │同上      │
 ├──┼───┼────────┼───────────┼─────┤
 │ 4  │253255│同上            │94年5月28日           │同上      │
 ├──┼───┼────────┼───────────┼─────┤
 │ 5  │253256│同上            │94年6月28日           │同上      │
 ├──┼───┼────────┼───────────┼─────┤
 │ 6  │253257│同上            │94年7月28日           │同上      │
 ├──┼───┼────────┼───────────┼─────┤
 │ 7  │253258│同上            │94年8月28日           │同上      │
 ├──┼───┼────────┼───────────┼─────┤
 │ 8  │253259│同上            │94年9月28日           │同上      │
 ├──┼───┼────────┼───────────┼─────┤
 │ 9  │253260│同上            │94年10月28日          │同上      │
 ├──┼───┼────────┼───────────┼─────┤
 │ 10 │253261│同上            │94年11月28日          │同上      │
 │    │      │                │                      │          │
 ├──┼───┼────────┼───────────┼─────┤
 │ 11 │253262│同上            │94年12月28日          │同上      │
 │    │      │                │                      │          │
 ├──┼───┼────────┼───────────┼─────┤
 │ 12 │253263│同上            │95年1月28日           │同上      │
 ├──┼───┼────────┼───────────┼─────┤
 │ 13 │不詳  │同上            │94年2月20日           │500萬元（ │
 │    │      │                │                      │告訴人指稱│
 │    │      │                │                      │交與被告陳│
 │    │      │                │                      │忠凱、未提│
 │    │      │                │                      │出）      │
 ├──┼───┴────────┴───────────┴─────┤
 │合計│                                                1億2500萬元 │
 │    │                                                            │
 └──┴──────────────────────────────┘
中    華    民    國   100    年    6     月    14    日
                  刑事第一庭    法  官  鄭銘仁
以上正本證明與原本無異。
如不服本判決應於收受本判後10日內向本院提出上訴書狀，並應
敘述具體理由。其未敘述上訴理由者，應於上訴期間屆滿後20日
內向本院補提理由書狀（均須按他造當事人之人數附繕本）「切
勿逕送上級法院」。
                                書記官  郭勝華
中    華    民    國   100    年    6     月    16    日
附記：
中華民國刑法第277條第1項
傷害人之身體或健康者，處 3 年以下有期徒刑、拘役或 1 千元
以下罰金。
中華民國刑法第302條第1項
私行拘禁或以其他非法方法，剝奪人之行動自由者，處 5 年以
下有期徒刑、拘役或 3 百元以下罰金。